臺灣士林地方法院民事判決　　　　　　　 96年度訴字第891號
原　　　告　乙○○
訴訟代理人　丙○○
被　　　告　陽信商業銀行股份有限公司
法定代理人　丁○○
訴訟代理人　甲○○
上列當事人間第三人異議之訴事件，本院於民國96年10月17日言
詞辯論終結，判決如下：
    主  文
原告之訴駁回。
訴訟費用新臺幣壹萬仟伍佰柒拾元由原告負擔。
    事實及理由
一、原告起訴主張：原告於民國93年間向訴外人江煥志購買坐落
    臺北縣石門鄉○○段八甲小段76地號土地所有權應有部分64
    0 分之46（以下簡稱系爭土地）及同段76-1、91、127 、12
    7-1 地號土地應有部分各640 分之58，並已付清買賣價款，
    且於94年12月8 日辦理土地所有權移轉登記手續，惟系爭土
    地因有界址不明因素無法過戶。嗣原告於95年8 月間得知系
    爭土地無法過戶之原因消滅，欲請求訴外人江煥志提供資料
    辦理過戶手續，然訴外人江煥志行蹤不明，原告乃訴請訴外
    人江煥志辦理不動產所有權移轉登記，經本院於96年1 月19
    日以95年度訴字第1022號判決原告勝訴在案，於96年4 月15
    日確定。茲被告與訴外人江煥志間因清償債務事件，被告聲
    請對系爭土地假扣押，經本院95年度執全字第603 號查封在
    案，爰依強制執行法第15條規定提出第三人異議之訴等語，
    並聲明：本院95年3 月17日士院鎮95年度執全意字第603 號
    被告與訴外人江煥志間假扣押執行事件所為之查封程序予以
    撤銷。
二、被告則以：被告於95年3 月16日以臺灣臺北地方法院95年度
    裁全字第2168號假扣押民事裁定為執行名義，向本院聲請對
    訴外人江煥志所有之系爭土地為假扣押強制執行，經本院以
    95年度執全字第603 號假扣押執行事件於95年3 月17日辦理
    查封登記在案。縱使原告與訴外人江煥志間有買賣契約，亦
    僅有債權關係，既未為所有權移轉登記自尚未取得物權效力
    ，原告取得之確定判決在查封之後，無足以排除強制執行之
    權利等語置辯，並聲明：原告之訴駁回。
三、本件經本院依民事訴訟法第271 條之1 準用同法第270 條之
    1 第1 項第3 款規定，整理並協議簡化爭點及不爭執點如下
    （本院96年10月17日言詞辯論筆錄，第29頁至第30頁）：
  (一)兩造不爭執之事實：
    (1)被告以臺灣臺北地方法院95年2 月20日所為之95年度裁全
      字第2168號假扣押民事裁定為執行名義，聲請本院對訴外
      人江煥志所有坐落臺北縣石門鄉○○段八甲小段76地號土
      地為假扣押強制執行，經本院以95年度執全字第603 號受
      理，於95年3 月17日辦理查封登記在案。
    (2)原告前訴請訴外人江煥志將系爭土地辦理所有權移轉登記
      予原告，經本院於96年1 月19日以95年度訴字第1022號民
      事判決原告勝訴在案，於96年4 月15日確定。
  (二)兩造爭執要旨：原告就系爭土地是否有足以排除強制執行之
    權利？
四、茲就上述爭點，析述本院得心證之理由如下：
  (一)按「第三人就執行標的物有足以排除強制執行之權利者，得
    於強制執行程序終結前，向執行法院對債權人提起異議之訴
    。」強制執行法第15條前段定有明文。強制執行法第15條所
    謂就執行標的物有足以排除強制執行之權利者，係指對於執
    行標的物有所有權、典權、留置權、質權存在情形之一者而
    言（最高法院68年臺上字第3190號判例意旨參照）。復按，
    不動產經法院囑託辦理查封、假扣押、假處分登記後，在未
    為塗銷登記前，依修正土地登記規則第129 條規定，登記機
    關既應停止與其權利有關之新登記，則對該不動產相關權利
    登記之請求，即處於給付不能之狀態，法院自不得命為該相
    關權利之登記（最高法院88年度臺上字第880 號判決要旨參
    照）。
  (二)經查，原告向訴外人江煥志購買系爭土地，固有協議書影本
    1 件附於本院95年度訴字第1022號不動產所有權移轉登記民
    事卷宗內，並經法院判決判命訴外人江煥志應將系爭土地移
    轉登記予原告確定，此有本院95年度訴字第1022號民事判決
    暨確定證明書影本在卷可稽（第9 頁至第10頁），並經本院
    依職權調取上開民事卷宗核閱無訛。惟按，依民法第758 規
    定，不動產物權，依法律行為而取得者，非經登記，不生效
    力，故原告縱獲上開勝訴判決確定，於辦妥不動產所有權移
    轉登記以前，並未取得系爭土地之所有權。至於原告對訴外
    人江煥志依買賣關係取得之權利，乃所有權移轉登記請求權
    ，此乃債權關係，並非強制執行法第15條所謂就執行標的物
    有所有權、典權、留置權、質權等足以排除強制執行之權利
    ，原告尚不得以其對訴外人江煥志之債權請求權對抗被告。
    況系爭土地早於95年3 月17日，經本院以士院鎮95執全意字
    第603 號函囑託臺北縣淡水地政事務所辦理查封登記在案，
    ，此經本院依職權調取上開假扣押執行卷宗核閱無訛，揆諸
    前揭說明，訴外人江煥志就系爭土地對原告之所有權移轉登
    記義務，已陷於給付不能，原告自不得以嗣後取得之勝訴確
    定判決對抗查封效力。
五、縱上所述，原告對於訴外人江煥志依買賣契約關係取得之所
    有權移轉登記請求權，非屬強制執行法第15條所稱就執行標
    的物有足以排除強制執行之權利，從而，原告提起本件第三
    人異議之訴，請求將本院95年度執全字第603 號假扣押強制
    執行事件於95年3 月17日所為之查封程序予以撤銷，為無理
    由，應予駁回。
六、末按，「法院為終局判決時，應依職權為訴訟費用之裁判。
    」民事訴訟法第87條第1 項定有明文。查本件原告之訴為無
    理由，訴訟費用1 萬3,573 元應由原告負擔。
七、本件判決基礎俱已臻明確，兩造其餘攻防方法及訴訟資料經
    本院審酌後，核與判決不生影響，無逐一論駁之必要，併此
    敘明。
八、據上論結，原告之訴為無理由，依民事訴訟法第78條、第87
    條第1項，判決如主文。
中　　華　　民　　國　　96　　年　　10　　月　　31　　日
                  民事第二庭  法  官  陳玉曆
以上正本證明與原本無異。
如對本判決上訴，應於判決送達後20日內向本院提出上訴狀。
中    華    民    國    96    年    11    月     2    日
                              書記官  蔡雨呈
